【裁判字號】    98,交聲,1192
【裁判日期】    990128
【裁判案由】    違反道路交通管理處罰條例聲明異議
【裁判全文】
臺灣士林地方法院交通事件裁定
                                    98年度交聲字第1192號
原處分機關  臺北市交通事件裁決所
異  議  人  甲○○
即受處分人
                      號
上列異議人即受處分人因違反道路交通管理處罰條例案件，對於
臺北市交通事件裁決所於民國98年8 月5 日下午5 時所為北市裁
罰字第裁22-DB0000000號違反道路交通管理事件裁決書（舉發違
反道路交通管理事件通知單案號：桃園縣政府警察局蘆竹分局桃
警局交字第DB0000000 號），聲明異議，本院裁定如下：
    主  文
異議駁回。
    理  由
一、按對於前項第9 款之違規行為，採用固定或非固定式科學儀
    器取得證據資料證明者，於一般道路須至少於100 公尺，於
    高速公路、快速公路須至少於300 公尺前，明顯標示之；又
    汽車駕駛人，行車速度，超過規定之最高時速，或低於規定
    之最低時速，除有第43條第1 項第2 款情形外，處新臺幣1,
    200 元以上2,400 元以下罰鍰；又汽車駕駛人有第40條所列
    者，記違規點數1 點。道路交通管理處罰條例第7 條之2 第
    3 項、第40條、第63條第1 項第1 款分別定有明文。
二、原處分意旨略以：異議人即受處分人甲○○（下簡稱異議人
    ）於民國（下同）98年8 月5 日下午17時許，駕駛車號W4-3
    788 號自小客車（下簡稱違規車輛），行經桃園縣蘆竹鄉○
    ○路566 號最高限速50公里之路段，經員警以雷射儀測速結
    果顯示違規車輛當時時速為66公里，而有「汽車駕駛人，行
    車速度，超過規定之最高時速未滿20公里」之違規行為，為
    警當場攔停擎單舉發，異議人亦於應到案日期98年8 月22日
    前向原處分機關陳述意見，經原處分機關仍認違規事實明確
    ，爰依道路交通管理處罰條例第40條、第63條第1 項第1 款
    、違反道路交通管理事件統一裁罰基準表等規定，裁處異議
    人新臺幣1,600 元之罰鍰，並記違規點數1 點等語。
三、異議意旨略以：員警係在連續彎路後15公尺內，進行取締，
    取締位置是否適當、安全？又執行本件測速所使用之儀器有
    效期限為98年8 月，並非員警所說的98年8 月31日，懷疑測
    速儀器之準確度，況在違規車輛前方尚有一小貨車，車速顯
    較違規車輛快，並非員警所述併排無車輛，另警方有架設錄
    影機，請提供錄影以查明事實真相，因而對原處分表明不服
    ，為此聲明異議云云。
四、經查：
  (一)異議人坦承有於前揭時間駕駛違規車輛行經桃園縣蘆竹鄉○
    ○路566 號前路段為警攔停，該路段之最高限速為50公里等
    節，核與原處分機關所認定之違規地點記載無誤，雖原舉發
    通知單上所載違規地點係在桃園縣蘆竹鄉○○路，然因違規
    地點乃新生路與大新路交會後不遠之路段，此有異議人庭呈
    之現場地圖在卷可稽，且異議人為警攔停時，對於違規行為
    不斷爭執，以致員警填製舉發通知單時將違規地點誤載為「
    大新路」，此有桃園縣政府警察局蘆竹分局98年10月30日蘆
    警分交字第0981121742號函送之員警職務報告1 份在卷可按
    ，衡之異議人與舉發員警對於本件對於違規地點均確為「新
    生路」，異議人亦當場簽收舉發通知單，足見舉發通知單上
    違規地點「大新路」顯係誤載，並不影響本件實際違規地點
    之認定，合先敘明。
  (二)員警持用於本件測速之雷射測速儀之合格期間固載為98年8
    月，此有異議人提出之現場照片在卷可按，然經向經濟部標
    準鑑驗局函詢結果認依雷射測速儀檢定檢查技術規範第6.6
    節規定，雷射測速儀之檢定合格有限期間，自附加檢定合格
    印證之日起至附加檢定合格印證月份之次月始日起算1 年止
    ，爰此，如合格期限載明為「98年8 月」，該合格期限應於
    「98年8 月31日」屆滿，此有該局98年10月21日經標四字第
    09800128830 號函及附件在卷可稽，是以，異議人辯稱測速
    儀逾越合格期限測速準確度有疑云云，容有誤會，不可採信
    。
  (三)異議人對於為警攔停時出示雷射測速儀之測速結果為66公里
    一節固不否認，惟辯稱其車上之計速器及衛星導航皆顯示未
    超速，卻未提出任何證據以實其說，已難逕信，此外，本院
    依法傳訊證人即本件執行測速員警周建國，雖證人因公傷假
    無法前來應訊，惟據與證人共同執行之員警廖仁里出具之職
    務報告顯示該路段之新生路290 巷與新生路交會處附近設有
    「常有測速照相請依速限行駛」之警告標誌，當時執勤員警
    係將雷射測速儀設置在新生路566 號前，往新生路500 號方
    向進行測速，新生路500 號前路段距離前揭警告標誌約370
    公尺，新生路566 號前路段距離警告標誌約520 公尺，而該
    路段除在新生路500 號附近略呈S 曲線路徑外，其餘路段則
    為直線路徑，違規車輛行經新生路500 號前路段時為警以雷
    射測速儀測得時速66公里，故立即進行攔停等語，此有前揭
    桃園縣政府警察局蘆竹分局98年10月30日函送之員警職務報
    告及現場圖、照片各1 份在卷可按，是以，異議人辯稱現場
    無任何超速照相警告標誌云云，顯非事實不可採信。
  (四)衡之值勤員警乃持檢驗合格之雷射測速儀進行測速，且違規
    當時之車流量不大，亦無與違規車輛併行之車輛，此有現場
    照片在卷可按，是以，員警應無誤認之虞，又員警將異議人
    攔停稽查時，立即出示雷側測速儀顯示之測速結果，亦非事
    後捏造、杜撰違規車輛之超速紀錄，且員警與異議人素不相
    識，更無構陷異議人之可能，因此，異議人辯稱並未超速云
    云，亦非可採。
  (五)雖執勤員警有架設錄影裝備，但因電力不足，以致無全程錄
    影、錄音，此有職務報告在卷可憑，然因執勤員警當場以雷
    射測速儀測速採證，並於攔停時出示予異議人確認，已見前
    述，尚難以員警無全程錄影、錄音，即認雷射測速儀之測速
    結果毫無足採。再按行政行為，非有正當理由，不得為差別
    待遇，行政程序法第6 條定有明文，此即行政法上之平等原
    則。基於事理本質，相同事件固應為相同之處理，不得任意
    為差別之待遇；然在法治國家，遵守法規為每一國民之責任
    ，自亦不得以他人違規行為尚未被取締，即執以為自己亦可
    以不遵守規定之適法理由，否則即曲解平等原則之真義，亦
    即人民不得主張「不法之平等」，故行政機關若怠於行使權
    限，致使人民因個案違法狀態未排除而獲得利益時，該利益
    並非法律所應保護之利益，因此其他人民不能要求行政機關
    比照該違法案例授予利益。查異議人復辯稱在違規車輛前方
    有部小貨車車速更快云云，惟此乃他人有無違規、行政機關
    之公權力是否及時據以懲處之問題，並不能據為異議人免責
    之依據，附此敘明。
  (六)至異議人所稱員警在桃園縣蘆竹鄉○○路566 號前進行攔停
    有欠適當一節，考之本件測速之方向為桃園縣蘆竹鄉○○路
    500 號前路段時，員警執勤位置在同路段566 號前，兩地距
    離約150 公尺左右，雖新生路500 號前路段略呈S 曲線路徑
    ，異議人行經此地竟未減速慢行，猶以超速行駛，而員警發
    現違規車輛超速後，立即進行攔停，亦為執行公務之必要手
    段，應無不當，是以，異議人難逕以援引作為免責之依據。
五、綜上所述，本件事證已臻明確，異議人確有「汽車駕駛人，
    行車速度，超過規定之最高時速未滿20公里」之違規行為，
    應依法處罰，從而，原處分機關爰依道路交通管理處罰條例
    第40條、第63條第1 項第1 款及違反道路交通管理事件統一
    裁罰基準表等規定，裁處異議人罰鍰新臺幣1,600 元，並記
    違規點數1 點，於法並無違誤，故異議人所為本件聲明異議
    為無理由，應予駁回。
據上論斷，應依道路交通案件處理辦法第19條，裁定如主文。
中    華    民    國    99    年    1     月    28    日
                  交通法庭    法  官      黃欣怡
以上正本證明與原本無異。
如不服本裁定應於送達後5 日內向本院提出抗告狀。
                              書記官      陳慧玲
中    華    民    國    99    年    1     月    28    日


司法院資訊處製作；財團法人民間司法改革基金會備份。
